臺灣高等法院刑事判決
111年度原侵上訴字第12號
上  訴  人  
即  被  告  徐春田
選任辯護人  張運弘律師(法律扶助律師)

上列上訴人因妨害性自主案件，不服臺灣新竹地方法院110年度
原侵訴字第9號，中華民國111年8月4日第一審判決（起訴案號：
臺灣新竹地方檢察署110年度偵字第12876號），提起上訴，本院
判決如下：
    主  文
上訴駁回。               
    事實及理由
一、審理範圍：
㈠、按「上訴得對於判決之一部為之」、「對於判決之一部上訴
    者，其有關係之部分，視為亦已上訴。但有關係之部分為無
    罪、免訴或不受理者，不在此限」、「上訴得明示僅就判決
    之刑、沒收或保安處分一部為之」，民國110年6月16日修正
    公布，自同年月18日起施行之刑事訴訟法第348條第1項、第
    2項、第3項分別定有明文。
㈡、本案上訴人即被告徐春田僅就量刑部分提起上訴（本院卷第5
    0、72頁），故依刑事訴訟法第348條第3項規定及修法理由
    ，本院審理範圍僅限於原判決所處之刑，不及於原判決所認
    定犯罪事實、所犯法條（罪名）部分。
㈢、本案既屬有罪判決，依法有其應記載事項，且量刑係以原判
    決所認定之犯罪事實及論罪等為據，故就本案犯罪事實、所
    犯法條（罪名）及沒收部分之記載均引用第一審判決書所記
    載之事實、證據及理由（如附件）。
二、被告上訴意旨略以：被告坦承犯行，且在原審業與被害人（
    即代號BF000-A110109號之女子，下稱甲女）家屬達成和解
    ，願意原諒被告，原審未依刑法第57條、第59條審酌一切情
    狀，量刑仍嫌過重，請撤銷改判，並給予緩刑。　
三、經查：
㈠、被告雖請求依刑法第59條酌減其刑，惟按刑法第59條規定犯
    罪情狀可憫恕者，得酌量減輕其刑，固為法院依法得自由裁
    量之事項，然非漫無限制，必須犯罪另有特殊之原因與環境
    ，在客觀上足以引起一般同情，認為即予宣告法定最低度刑
    期尤嫌過重者，始有其適用。是為此項裁量減刑時，必須就
    被告全部犯罪情狀予以審酌在客觀上是否有足以引起社會上
    一般人之同情，而可憫恕之情形，始稱適法（最高法院88年
    度台上字第6683號判決要旨參照）；至於犯罪之動機、犯罪
    之手段、次數、情節或犯罪後之態度等情狀，僅可為法定刑
    內從輕科刑之標準，不得據為酌量減輕之理由（最高法院95
    年度台上字第1319號判決意旨參照）。查被告雖始終坦承犯
    罪，並與甲女父母成立調解及履行賠償責任，有原審調解筆
    錄、電話紀錄表附卷可參（見原審卷第63頁至第65頁）。然
    被告為一己私慾，對未滿14歲之甲女為本案犯行，甚至在其
    女兒面前為之，影響往後甲女、乙女人格之正常發展。又經
    本院詢問甲女母親之意見，甲女母親表示：因與被告達成和
    解，判決結果雖判得很輕，惟不想再追究故未提起上訴，但
    被告上訴認判太重讓伊覺得被告沒有悔悟之心，且本案發生
    後，因流言之故，甲女一再轉學，甚至不想上學，可見被告
    犯行對甲女身心造成極大傷害，難認被告犯罪之情狀在客觀
    上有何足以引起一般人之同情而認可憫恕之情形，當無刑法
    第59條規定酌減其刑規定適用之餘地甚明。至被告犯罪後坦
    認犯行，並與甲女父母成立調解，犯後態度尚可等節，僅均
    為量刑時所應審酌事項，衡諸其上開犯罪情節，本院認尚未
    達可適用刑法第59條規定酌減其刑之程度，辯護人為被告請
    求依刑法第59條規定酌減其刑，難認有據。
㈡、按量刑輕重，屬法院得依職權自由裁量之事項，苟其量刑已
    以行為人之責任為基礎，並斟酌刑法第57條各款所列情狀，
    在法定刑度內，酌量科刑，無偏執一端，致明顯失出失入情
    形，自不得指為不當或違法（最高法院103年度台上字第291
    號、第331號判決意旨參照）；且在同一犯罪事實與情節，
    如別無其他加重或減輕之原因，下級審量定之刑，亦無過重
    或失輕之不當情形，則上級審法院對下級審法院之職權行使
    ，原則上應予尊重（最高法院85年度台上字第2446號判決意
    旨參照）。經查原審已斟酌：被告為逞一己之慾，竟為本案
    犯行，侵害甲女之性自主權，欠缺對他人應有之尊重，對甲
    女造成難以抹滅之心理傷害與陰影，所為實無足取，本當從
    重量刑。惟念及被告坦承犯行，表達悔悟之意，並與甲女父
    母調解成立，履行賠償之責，且未造成甲女受有其他身體上
    之嚴重傷害，兼衡被告之生活狀況、智識程度、素行等刑法
    第57條各款所列情狀為被告量刑之基礎而量處被告有期徒刑
    3年1月。是被告上訴意旨所述情狀原審業已審酌，並無濫用
    量刑權限，亦無判決理由不備，或其他輕重相差懸殊等量刑
    有所失出或失入之違法或失當之處。綜上，被告上訴意旨認
    原審量刑過重，指摘原判決不當，係對原判決就刑之量定已
    詳予說明審酌之事項，再為爭執，且本案亦無其他量刑基礎
    改變之事，故被告之上訴為無理由，應予駁回。
㈢、至辯護人雖以被告已成立調解，且無前科紀錄為由，請求為
    緩刑之宣告，然本案被告所宣告之刑已逾2年以上有期徒刑
    ，與刑法第74條第1項所定緩刑要件不合，爰不予宣告緩刑
    ，附此敘明。　　
據上論斷，應依刑事訴訟法第373條、第368條，判決如主文。
本案經檢察官林鳳師提起公訴，檢察官卓俊忠到庭執行職務。
中　　華　　民　　國　　111 　年　　11　　月　　15　　日
     　　　　　　 刑事第十六庭  審判長法　官  劉嶽承
                                      法　官  古瑞君
                                      法　官  廖紋妤
以上正本證明與原本無異。
如不服本判決，應於收受送達後20日內向本院提出上訴書狀，其
未敘述上訴之理由者並得於提起上訴後20日內向本院補提理由書
（均須按他造當事人之人數附繕本）「切勿逕送上級法院」。
                                      書記官  江珮菱
中　　華　　民　　國　　111 　年　　11　　月　　17　　日

附錄：本案論罪科刑法條全文
刑法第224條：
對於男女以強暴、脅迫、恐嚇、催眠術或其他違反其意願之方法
，而為猥褻之行為者，處六月以上五年以下有期徒刑。
刑法第224條之1：
犯前條之罪而有第二百二十二條第一項各款情形之一者，處三年
以上十年以下有期徒刑。
刑法第222條：
犯前條之罪而有下列情形之一者，處七年以上有期徒刑：
一、二人以上共同犯之者。
二、對未滿十四歲之男女犯之者。
三、對精神、身體障礙或其他心智缺陷之人犯之者。
四、以藥劑犯之者。
五、對被害人施以凌虐者。
六、利用駕駛供公眾或不特定人運輸之交通工具之機會犯之者。
七、侵入住宅或有人居住之建築物、船艦或隱匿其內犯之者。
八、攜帶兇器犯之者。
前項之未遂犯罰之。
附件：
臺灣新竹地方法院刑事判決
110年度原侵訴字第9號
公訴檢察官　臺灣新竹地方檢察署檢察官
被　　　告　徐春田　
選任辯護人　張運弘律師（法扶律師)
上列被告因妨害性自主案件，經檢察官提起公訴（110年度偵字
第12876號），本院判決如下：
    主    文
徐春田對未滿十四歲之女子犯強制猥褻罪，處有期徒刑參年壹月
。
    犯罪事實
徐春田為代號BF000-A110109B（下稱乙女）之父，乙女之好友為
同校代號BF000-A110109號之女子（民國98年生，下稱甲女）。
甲女、乙女於110年10月14日放學後，一起返回徐春田與乙女同
住之居處（地址詳卷）同住，預計週末出遊，徐春田明知甲女為
未滿14歲之人。
嗣於同年月17日星期日晚間8、9時許，徐春田在住處飲酒，至當
日晚間10時許時（依據甲女、乙女之對話紀錄所示時間），甲女
、乙女與徐春田在同房休息，甲女、乙女在徐春田床下地舖把玩
手機。徐春田竟萌生慾念，基於對未滿14歲女子強制猥褻之犯意
，下床後躺在甲女身旁，不顧甲女推開、掙扎，先強行在甲女短
褲外撫摸甲女下體，後又將手伸進甲女內褲內撫摸甲女生殖器，
經乙女斥責後，甲女、乙女雖將徐春田趕回床上，惟徐春田一段
時間後又再下床強制撫摸觸碰甲女生殖器，均遭甲女推開抗拒，
此種情形來回約有4次。嗣甲女無法忍受，與乙女一同躲進廁所
數分鐘，徐春田始行罷手。
    理    由
壹、證據能力：
一、按被告以外之人（包括證人、鑑定人、告訴人、被害人及共
    同被告等）於審判外之陳述，雖不符刑事訴訟法第159條之1
    至之4等4條之規定，而經當事人於審判程序同意作為證據，
    法院審酌該言詞或書面陳述作成時之情況，認為適當者，亦
    得為證據，同法第159條之5第1項定有明文。查本案下列所
    引用之被告徐春田以外之人於審判外之陳述，因被告及辯護
    人於準備程序時均表示同意有證據能力【見110年度原侵訴
    字第9號卷（下稱本院卷）第32頁】，復本院認其作成情形
    並無不當，經審酌後認為前開審判外之陳述得為證據。
二、另本院以下所引用之非供述證據，均查無事證足認有違背法
    定程序或經偽造、變造所取得等證據排除之情事，復經本院
    依刑事訴訟法第164條、第165條踐行物證、書證之調查程序
    ，況公訴人及被告、辯護人對此部分之證據能力亦均不爭執
    ，是堪認均有證據能力。
貳、實體部分：
一、上開犯罪事實，業據被告於警詢、偵查及審理時坦承不諱【
    見110年度偵字第12876號卷（下稱偵字卷）第7頁背面至第9
    頁背面、第41頁至第42頁背面，本院卷第30頁、第78頁、第
    96頁至第97頁】，核與證人甲女、乙女、甲女之母於警詢、
    偵查時之證述（見偵字卷第10頁至第12頁背面、第15頁至第
    15頁背面、第16頁至第18頁、第34頁至第36頁、第42頁背面
    至第44頁）大致相符，並有甲女、乙女案發時之對話紀錄、
    乙女與另名同學之對話紀錄（附於彌封袋內；對話紀錄顯示
    時間為「週日下午10：44」，故本案案發時間應為當日晚間
    10時許）、甲女手繪現場圖、現場照片（見偵字卷第20頁、
    第23頁至第26頁）及被告與甲女、乙女之年籍資料在卷可稽
    ，堪認被告所為自白核與事實相符。
二、另就公訴意旨所指，期間被告有將手指插入甲女陰道，時間
    約達1分鐘之久，涉嫌強制性交罪之部分，查證人甲女於警
    詢、偵查時雖為如此證述，被告於審理時就其被訴罪行雖也
    為認罪之表示，然細觀被告所陳，其於警詢、偵查及審理時
    實均係辯稱：其當時喝多了，神智模模糊糊的，不記得有沒
    有用手插入甲女下體等語（見偵字卷第9頁、第41頁背面，
    本院卷第96頁），難認被告就涉犯強制性交罪之部分自白，
    則本案欲認定被告涉犯加重強制性交罪之重罪，當應探求是
    否還有其他積極證據證明。
　　惟在甲女、乙女或乙女與其他同學之對話紀錄中，並未敘及
    此節，本案也無受理疑似性侵害事件驗傷診斷書可考，卷內
    尚乏其他積極證據可佐。況乙女於偵查時也證稱：被告雖然
    有把手伸進褲子去摸甲女的下體，但感覺是沒有插入等語（
    見偵字卷第43頁），經本院綜觀卷內證據後，認足以證明被
    告確有本案被訴強制性交犯行之積極證據尚有不足，客觀上
    非無可能被告並未以手指插入甲女陰道，而難以率對被告為
    不利之認定，爰予以更正起訴書此部分之記載。
　　從而，被告本案如犯罪事實欄所載之強制猥褻犯行，事證明
    確，應予依法論科。
三、論罪科刑：
　㈠核被告所為，係犯刑法第224條之強制猥褻罪，而有同法第22
    2條第1項第2款對未滿14歲之女子犯之之情形，而應論同法
    第224條之1之罪。
　㈡被告本案反覆來回約4次之強制猥褻犯行，係基於同一犯意，
    於緊密時間內在同地先後為之，侵害同一法益，各行為之獨
    立性極為薄弱，應以包括一行為予以評價，而論以接續犯之
    一罪。
　㈢公訴意旨認被告本案所為，係犯刑法第222條第1項第2款之加
    重強制性交罪等語，揆諸前開說明，尚難認定，惟因起訴之
    基本社會事實同一，爰依法變更起訴法條。
　㈣本案並無刑法第59條之適用：
　　按犯罪之情狀顯可憫恕，認科以最低度刑仍嫌過重者，得酌
    量減輕其刑，刑法第59條固定有明文。然被告本案行為，已
    經妨害甲女之性自主決定權，據甲女父母於本院訊問時表示
    ：甲女因為此案已經轉學兩次，又要再轉學，並固定看心理
    醫生，只要學校在傳這件事情，甲女就會抗拒不去學校等語
    （見本院卷第58頁），可見被告行為確已造成甲女嚴重之心
    理創傷。
　　雖被告始終坦承犯罪，並與甲女父母調解成立、履行賠償責
    任，有本院調解筆錄、電話紀錄表附卷可參（見本院卷第63
    頁至第65頁），犯後態度尚可，然被告為了自己之慾念，對
    未滿14歲之甲女為本案犯行，於經甲女抗拒、乙女勸阻後，
    猶不知收手，仍反覆為之，被告之犯罪情節實在難認有何堪
    值憫恕之處，甚至在乙女面前為之，也影響往後乙女人格之
    正常發展，更可見被告本案犯行實在不該，當有必要為己身
    所為承擔相應之責，難認有刑法第59條之適用。
　㈤爰以行為人之責任為基礎，審酌被告為逞一己之慾，竟為本
    案犯行，侵害甲女之性自主權，欠缺對他人應有之尊重，對
    甲女造成難以抹滅之心理傷害與陰影，所為實無足取，本當
    從重量刑。
　　惟念及被告坦承犯行，表達悔悟之意，並與甲女父母調解成
    立，履行賠償之責，且未造成甲女受有其他身體上之嚴重傷
    害，兼衡被告之生活狀況、智識程度、素行等一切情狀後，
    量處如主文所示之刑。
　　再請甲女父母麻煩對甲女多費點心，為人父母真的辛苦了，
    我們都希望甲女能在經過心理治療並遠離過去環境以後，能
    夠很快的重拾自信並回歸正常生活。
據上論斷，應依第299條第1項前段、第300條，判決如主文。
本案經檢察官林鳳師提起公訴，檢察官黃翊雯到庭執行職務。
中　　華　　民　　國　　111 　年　　8 　　月　　4 　　日
                  刑事第四庭  審判長法　官　陳健順
                                    法  官  郭哲宏
                                    法　官　楊祐庭
以上正本證明與原本無異。
如不服本判決應於收受本判決後20日內向本院提出上訴書狀，上
訴書狀應敘述具體理由。上訴書狀未敘述上訴理由者，應於上訴
期間屆滿後20日內補提理由書狀於本院(均須按他造當事人之人
數附繕本 )「切勿逕送上級法院」。 
中　　華　　民　　國　　111 　年　　8 　　月　　4 　　日
                                    書記官  陳紀語
附錄本案論罪科刑法條：
刑法第224條：
對於男女以強暴、脅迫、恐嚇、催眠術或其他違反其意願之方法
，而為猥褻之行為者，處六月以上五年以下有期徒刑。
刑法第224條之1：
犯前條之罪而有第二百二十二條第一項各款情形之一者，處三年
以上十年以下有期徒刑。
刑法第222條：
犯前條之罪而有下列情形之一者，處七年以上有期徒刑：
一、二人以上共同犯之者。
二、對未滿十四歲之男女犯之者。
三、對精神、身體障礙或其他心智缺陷之人犯之者。
四、以藥劑犯之者。
五、對被害人施以凌虐者。
六、利用駕駛供公眾或不特定人運輸之交通工具之機會犯之者。
七、侵入住宅或有人居住之建築物、船艦或隱匿其內犯之者。
八、攜帶兇器犯之者。
前項之未遂犯罰之。